臺灣高等法院高雄分院刑事裁定                        九十一年度抗字第二六號
    抗  告  人  臺灣汎生製藥股份有限公司
    代  表  人  甲○○
右列抗告人因聲請發還扣押物案件，不服臺灣高雄地方法院中華民國九十年十二月三
十一日裁定（八十九年度重訴字第七七號），提起抗告，本院裁定如左：
    主  文
原裁定撤銷，發回臺灣高雄地方法院。
    理  由
一、原裁定略以：按「可為證據或得沒收之物，得扣押之」；又「扣押物若無留存之
    必要者，不待案件終結，應以法院之裁定或檢察官命令發還之；其係贓物而無第
    三人主張權利者，應發還被害人。扣押物因所有人、持有人或保管人之請求，得
    命其負保管之責，暫行發還」，刑事訴訟法第一百三十三條第一項及第一百四十
    二條分別著有明文。本件公訴人認該扣案支票，係被告洪國禎等人涉犯組織犯罪
    條例第三條主持、參與犯罪組織罪、刑法第三百零四條強制罪、第三百零五條恐
    嚇危害安全罪之犯罪所得，此有起訴書之記載在卷可稽，惟此為被告洪國禎所否
    認，並陳稱：八十九年四月間，汎生公司財務困難時，蔡沈雪櫻經由陳宏志之介
    紹向我借貸，當時我即借予沈雪櫻新台幣（下同）五百萬元，另蔡沈雪櫻陳稱汎
    生公司積欠地下錢莊約有一億二千多萬元，我就陸續匯了四千多萬元請曾建國出
    面處理該債務，扣案之系爭支票，係甲○○、沈雪櫻夫婦先後向我借五千五百萬
    元後，拿汎生公司之上開客票供我抵押，伊非以檢察官所載之犯罪手法取得支票
    等語（見本院刑事第一卷第八九頁以下，八十九年十二月一日訊問筆錄）。經查
    ：附表所示之支票二百六十五張均係偵查中由法務部調查局高雄縣調查站偵辦原
    審法院八十九年重訴字第七七號刑事案件時所依法查扣，此有扣押物品清單在卷
    可稽。又附表所示之支票二百六十五張（含附表一為二十五張，共計金額為六十
    二萬零四百二十六元，附表二為二百四十張，共計金額為五千一百一十七萬八千
    三百九十二元）均係汎生公司原始所有，已據原審委託陳石城會計師查明在案，
    並有其出具之鑑定報告書在卷可參。然公訴人認上開支票二百六十五張均係被告
    洪國禎等人之犯罪所得，雖詳列各項證據記載於起訴書，惟被告洪國禎辯稱伊先
    後借款予汎生公司共有五千多萬元一情，除提出五百萬元借據一紙外、並據同案
    被告陳志宏供明在卷（見八十九年度偵字第二五四二號偵查卷第十六頁以下），
    復經證人曾建國於偵查中證稱：洪國禎請我幫忙處理汎生公司地下錢莊債務，先
    後給我四千五百萬元，約於八十九年四月十八日左右，洪國禎以甲○○名義匯入
    我提供之員工吳國能帳戶二筆，分別為二千萬元與五百萬元，其後又匯入上開吳
    國能帳戶四筆款項共一千八百萬元，洪國禎並交待其部屬拿現金二百萬元給我，
    我收受四千五百萬元處理汎生公司與十家地下錢莊之債務後，即將取回之擔保品
    ，包含汎生公司及甲○○之支票、客票、不動產所有權狀等分批交還洪國禎（見
    八十九年度偵字第二五四二號偵查卷第二三頁以下）等情在卷。聲請人與被告洪
    國禎雙方對扣案二百六十五張支票之權利既有爭執，支票又係有價證券，具流通
    性，若於本案判決確定前，將其遽予發還聲請人，恐有影響被告洪國禎權利之虞
    。因認上開扣押物尚有留存法院之必要，聲請人聲爰依上開刑事訴訟法第一百四
    十二條規定聲請准予發還聲請人，尚難准許為由，而駁回抗告人之聲請，固非無
    見。
二、惟查：本件證人曾建國在調查站所稱之代償葉錦堂之日期係八十九年四月二十日
    、二十七日，與葉錦堂所述受蔡沈雪櫻清償日期是在同年四月七、八日間，已有
    不符，且依葉錦堂在調查站並稱：因為在今年的四月七、八日間，汎生公司蔡沈
    雪櫻就還清我的欠款，所以在債務已經清償之下，洪國禎不可能再找我處理汎生
    公司之債務；再者，曾建國在調查站中所稱代抗告人公司清償對象與甲○○所述
    並不完全一致；另外，在此情形下，何以曾建國之證詞可以採信，原審未予交待
    ，即憑其證詞，而駁回抗告人之聲請，尚有未洽，抗告意旨指摘原裁定不當，為
    有理由，應由本院將原裁定撤銷，發回原審法院更為適法裁定。
三、據上論結，應依刑事訴訟法第四百十三條，裁定如主文。
中      華      民      國    九十一    年      五      月    三十一    日
                              臺灣高等法院高雄分院刑事第一庭
                                  審判長法官  王光照
                                        法官  黃壽燕
                                        法官  黃仁松
右正本證明與原本無異。
不得抗告。
                                  法院書記官  呂明燕
中    華    民    國      九十一      年      六      月     三   日
